臺灣屏東地方法院刑事判決　　　　　　 95年度交易字第150號
公　訴　人　臺灣屏東地方法院檢察署檢察官
被　　　告　甲○○
上列被告因公共危險案件，經檢察官提起公訴（95年度偵字第
6430號），本院判決如下：
    主  文
甲○○服用酒類，不能安全駕駛動力交通工具而駕駛，處有期徒
刑陸月，如易科罰金，以銀元佰元折算壹日。
    事  實
一、甲○○前於民國92年間，因公共危險案件（服用酒類而不能
    安全駕駛動力交通工具罪），經臺灣臺南地方法院檢察署檢
    察官以92年度偵字第12490 號為緩起訴處分，於93年12月10
    日期滿；又於94年間，因公共危險案件（因服用酒類而不能
    安全駕駛動力交通工具罪），經本院於94年6 月6 日以94年
    度交簡字第257 號判處有期徒刑5 月、緩刑2 年確定（均未
    構成累犯）。詎其於緩刑期間內，在不詳時間、地點飲用酒
    類，已達無法安全駕駛動力交通工具之狀態後，仍騎乘車牌
    號碼H9T-303 號重型機車在道路上行駛，於95年6 月14日下
    午3 時38分許，沿屏東市○○路西向東方向行駛至近該路段
    與仁愛路路口處時，因飲酒後精神不濟，不慎自後追撞其前
    方蔡朝生所騎乘之未懸掛車牌之機車，蔡朝生因而受有頭部
    外傷，甲○○亦因此受有頭部外傷合併腦出血及兩側腦挫傷
    出血、右側硬腦膜外積水及左側慢性硬腦膜外出血等傷害（
    過失傷害部分均未據告訴）。甲○○於肇事後旋送醫急救，
    經屏東市仁愛醫院抽血檢驗酒精濃度，測得其當時血液中所
    含酒精濃度達257mg/dl（換算吐氣中所含酒精濃度為每公升
    1.285mg/l），始知上情。
二、案經屏東縣警察局屏東分局報告臺灣屏東地方法院檢察署檢
    察官偵查起訴。
    理  由
一、被告甲○○於警詢及偵訊中雖均否認其上開飲酒後駕車之事
    實（被告於審理時，就本院所為之詢問均未作回答），惟查
    ：刑法第185 條之3 規定所謂「不能安全駕駛」，係抽象危
    險犯，並不以發生具體危險為必要，對於呼氣酒精濃度已達
    0.55mg/l以上，肇事率為一般正常人之10倍，認為已達不能
    安全駕車之標準，此業經法務部88年5 月18日以法88檢字第
    001669號函告週知；而就醫學文獻上認吐氣所含酒精濃度達
    0.25mg/l，有輕度協調功能降低之現象；每公升達0.5 毫克
    者，有反應較慢、感覺減低、影響駕駛之現象；每公升達
    0.75毫克者，有思考改變、個性行為改變之現象；每公升達
    1.0 毫克者，有步態不穩、噁心想吐、精神混惑不清晰之現
    象；每公升達1.5 毫克者，有說話不清楚、感覺喪失、視力
    模糊等現象；每公升達2.0 毫克者，有體溫降低、血糖降低
    、肌肉控制差、癲癇發作等現象；每公升達3.5 毫克者，有
    神智不清、反射減低、呼吸抑制等現象，此有行政院國軍退
    除役官兵輔導委員會台北榮民總醫院（88）北總內字第
    26868 號函及附件可考，準此，駕駛人之生理狀況常受酒精
    相當程度之影響，注意力及反應能力降低，其駕駛能力受影
    響，不足以應付駕駛交通工具之各種狀況，其駕駛行為將對
    其他用路人造成一般之危險性，於此而認為當呼氣酒精濃度
    達每公升0.55毫克時，已不能安全駕駛，應屬合乎科學證據
    ，當為可採。本件被告於肇事送醫時，經抽血檢驗，當時其
    血液中所含酒精濃度高達257 mg/dl （換算吐氣中所含酒精
    濃度為每公升1.285mg/l） 之事實，有檢驗報告1 紙在卷可
    考（見警卷第14頁），已遠逾每公升0.55毫克，依上開說明
    ，本案被告換算吐氣中所含酒精濃度為每公升1.285mg/l 應
    已嚴重影響其駕駛安全；又依卷附刑法第185 條之3 案件測
    試觀察紀錄表之觀察結果欄所載，可知被告於就醫時身上散
    發酒味，其駕車前確有飲用酒類至明，復佐以被害人蔡朝生
    於警詢中證稱被告當時係自後方撞擊被害人而肇事乙情，益
    徵被告已因服用酒類致影響注意力、反應力、操控力等，而
    已達不能安全駕駛動力交通工具之標準。
二、核被告所為，係犯刑法第185 條之3 之服用酒類，不能安全
    駕駛動力交通工具而駕駛罪。按行為後法律有變更者，適用
    行為時之法律，但行為後之法律有利於行為人者，適用最有
    利於行為人之法律，刑法第2 條第1 項定有明文。此罪法定
    刑關於罰金之規定，依94年2 月2 日修正公布，並於被告行
    為後自95年7 月1 日起施行之刑法第33條第5 款規定：「罰
    金：新臺幣1,000 元以上，以百元計算之。」較諸修正前刑
    法第33條第5 款為「罰金：1 元以上。」之規定，並未較有
    利於被告，依刑法第2 條第1 項前段規定，就法定刑關於罰
    金部分之適用，應依行為時之法律即修正前刑法第33條第5
    款之規定。爰審酌被告前已有事實欄所載之2 次酒後駕駛前
    科（有臺灣高等法院被告前案紀錄表在卷可稽），竟仍不知
    警惕，於緩刑期間內，明知酒精成分對人之意識能力具有不
    良影響，酒後駕車對一般往來公眾及駕駛人自身皆具有高度
    危險性，既漠視自己安危，罔顧公眾安全，而於服用酒類後
    之血液中酒精濃度高達257mg/dl（換算吐氣中所含酒精濃度
    為每公升1.285mg/l）， 已處於不能安全駕駛動力交通工具
    之狀態仍駕駛車輛，並發生交通事故致人己均受傷，惟念其
    已因本案酒後駕駛肇事犯行，受有前述腦部傷害，造成其認
    知上困難、生活起居需人照顧，且已導致認知功能障礙與癲
    癇症等後遺症，此有診斷證明書2 份在卷可證（見本院卷第
    17、50頁），堪認其已受有相當程度之教訓，且其傷勢恐無
    法入監執行，衡以其犯罪情節、素行、造成被害人之傷害尚
    屬輕微等一切情狀，量處如主文所示之刑，並諭知易科罰金
    之折算標準。至關於易科罰金之折算標準，被告行為時之刑
    法第41條第1 項前段規定：「犯最重本刑為5 年以下有期徒
    刑以下之刑之罪，而受6 個月以下有期徒刑或拘役之宣告，
    因身體、教育、職業、家庭之關係或其他正當事由，執行顯
    有困難者，得以1 元以上3 元以下折算1 日，易科罰金。」
    ，而被告行為時之易科罰金折算標準，依修正前罰金罰鍰提
    高標準條例第2 條前段（現已刪除）規定，就其原定數額提
    高為100 倍折算1 日，則本件被告行為時之易科罰金折算標
    準，應以銀元300 元折算1 日，經折算為新臺幣後，應以新
    臺幣900 元折算為1 日。惟95年7 月1 日修正公布施行之刑
    法第41條第1 項前段則規定：「犯最重本刑為5 年以下有期
    徒刑以下之刑之罪，而受6 個月以下有期徒刑或拘役之宣告
    者，得以新臺幣1000元、2000元或3000元折算1 日，易科罰
    金。」比較修正前後之易科罰金折算標準，以修正前之規定
    ，較有利於被告，是應依刑法第2 條第1 項後段之規定，適
    用修正前刑法第41條第1 項前段之規定（最高法院95年度第
    8 次刑庭會議決議參照），附此敘明。
據上論斷，應依刑事訴訟法第229 條第1 項前段、刑法第2 條第
1 項前段、第185 條之3 、修正前刑法第41條第1 項前段，修正
前罰金罰鍰提高標準條例第2 條，判決如主文。
本案經檢察官陳川傑到庭執行職務。
中　　華　　民　　國　　96　　年　　2 　　月　　16　　日
                     刑事第五庭  審判長 法  官  石家禎
                                        法  官  林家聖
                                        法  官  陳秀慧
以上正本證明與原本無異。
如不服本判決應於收受本判決送達後十日內向本院提出上訴書狀，
其未敘述上訴理由者，並得於提起上訴後十日內向本院補提理由
書狀（均須按他造當事人之人數附繕本）「切勿逕送上級法院」
                                        書記官  溫訓暖
中　　華　　民　　國　　96　　年　　2 　　月　　16　　日
附錄本案論罪科刑法條全文：
刑法第185條之3
服用毒品、麻醉藥品、酒類或其他相類之物，不能安全駕駛動力
交通工具而駕駛者，處1 年以下有期徒刑、拘役或3 萬元以下罰
金。
